【裁判字號】    99,訴,844
【裁判日期】    991125
【裁判案由】    偽證
【裁判全文】
臺灣嘉義地方法院刑事判決               99年度訴字第844號
公  訴  人  臺灣嘉義地方法院檢察署檢察官
被      告  吳健榮
上列被告因偽證案件，經檢察官提起公訴（99年度偵字第7352號
），被告就被訴事實為有罪之陳述，經本院合議庭裁定由法官一
人獨任進行簡式審判程序，判決如下：
    主  文
吳健榮犯偽證罪，累犯，處有期徒刑伍月。
    犯罪事實及證據名稱
一、犯罪事實：
    吳健榮前因違反毒品危害防制條例案件，於民國89年1 月25
    日經臺灣高雄地方法院以88年度訴字第2433號判決判處有期
    徒刑7 年3 月，並經臺灣高等法院高雄分院以89年度上訴字
    第317 號判決駁回上訴確定；復因竊盜案件，經本院於90年
    4 月23日以90年度簡字第269 號判決判處有期徒刑3 月確定
    ，上開二罪接續執行，於97年2 月29日縮刑期滿執行完畢。
    吳健榮明知其於97年12月1 日凌晨6 時許，夥同蔡清標（經
    本院以99年度訴字第233 號判處有期徒刑7 年6 月，復提起
    上訴由臺灣高等法院臺南分院於99年10月13日以99年度上訴
    字第777 號判決駁回上訴）共同基於意圖為自己不法所有之
    犯意聯絡，聯袂至嘉義縣民雄鄉豐收村196-5 號張守之住處
    欲竊取財物，2 人進入臥室後，張守因故驚醒，2 人即變異
    竊盜為強盜之犯意，以強暴方法，至使張守不能抗拒，再由
    吳健榮下手強取張守所有之現金、手錶2 支、仿LV背包、仿
    LV皮夾各1 只等情。嗣於臺灣嘉義地方法院檢察署檢察官98
    年5 月5 日以98年度偵字第3468號偵辦蔡清標涉犯強盜案件
    時，吳健榮以證人身份依法具結擔保其所證述之內容為真實
    後，證稱：「..身穿黑色衣服的人即是我，另外一個人就是
    蔡清標，我是和蔡清標一起強盜完財物回到車上... 」、「
    （問：到了屋內，蔡清標是否有拿刀押著被害人，再由你打
    開保險箱搜刮財物後離開？）是」等語，蔡清標並因此經臺
    灣嘉義地方法院檢察署檢察官以98年度偵字第3468號向本院
    提起公訴。未料，該案件經起訴後，由本院以99年訴字第23
    3 號刑事案件於99年6 月9 日審理時，吳健榮竟基於偽證之
    犯意，以證人身分依法供前具結後，關於蔡清標是否參與前
    揭強盜張守財物之案情有重要關係事項，虛偽證稱：「...
    確實是我跟黃嘉賢進入屋內，蔡清標只是有到現場沒有進入
    屋內」、「... 後來要上車離開時看到蔡清標在車上，...
    我才發現跟我進去的不是蔡清標而是黃嘉賢」、「（問：你
    之前警詢及偵查中為何不說黃嘉賢有到現場？）因為蔡清標
    先被抓到把我供出來，所以我很怨恨他... 」云云。嗣吳健
    榮於蔡清標涉嫌強盜案件確定前之99年10月5 日偵查中，自
    白其前揭審判程序為虛偽證述，而知上情。
二、程序部分：
    本件被告吳健榮所犯為死刑、無期徒刑、最輕本刑為3 年以
    上有期徒刑以外之罪，被告於準備程序中均就被訴事實為有
    罪之陳述，經法官告知簡式審判程序之旨，並聽取公訴人、
    被告之意見後，合議庭認為適宜，依刑事訴訟法第273 條之
    1 第1 項規定，裁定進行簡式審判程序。又刑事訴訟法第15
    9 條第1 項規定：被告以外之人於審判外之言詞或書面陳述
    ，除法律有規定者外，不得作為證據。惟同條第2 項例外規
    定：法院以簡式審判程序，不適用之。故本件不適用傳聞排
    除法則有關限制證據能力之相關規定。並得依同法第310 條
    之2 之準用同法第454 條之規定製作略式判決書，僅需記載
    犯罪事實、證據名稱及應適用之法條，並得以簡略方式為之
    。
三、證據名稱：
(一)、臺灣嘉義地方法院檢察署98年度偵字第3468號案件於98年5
    月5 日之偵訊筆錄影本及證人結文各1 份。
(二)、本院99年度訴字第233 號刑事案件於99年6 月9 日之審理筆
    錄影本及證人結文各1份。
(三)、本院99年度訴字第233 號刑事判決、臺灣高等法院臺南分院
    99年度上訴字第777 號刑事判決、蔡清標之臺灣高等法院被
    告前案紀錄表各1份。
(四)、被告之自白核與上開積極證據相吻合，應屬信實可採。本件
    事證明確，被告犯行，洵堪認定。
四、論罪科刑之理由：
(一)、按刑法上之偽證罪，為形式犯，不以結果之發生為要件，一
    有偽證行為，無論當事人是否因而受有利或不利之判決，均
    不影響其犯罪之成立，而該罪所謂於案情有重要關係之事項
    ，則指該事項之有無，足以影響於裁判之結果者而言（最高
    法院71年臺上字第8127號判例意旨參照），故核被告以證人
    身分於99年6 月9 日本院99年度訴字第233 號蔡清標被訴強
    盜案件之審理中，就蔡清標有無強盜之重要事項，供前具結
    而為虛偽不實陳述，其所為係犯刑法第168 條之偽證罪。
(二)、被告前因違反毒品危害防制條例案件，於89年1 月25日經臺
    灣高雄地方法院以88年度訴字第2433號判決判處有期徒刑7
    年3 月，並經臺灣高等法院高雄分院以89年度上訴字第317
    號判決駁回上訴確定；復因竊盜案件，經本院於90年4 月23
    日以90年度簡字第269 號判決判處有期徒刑3 月確定，上開
    二罪接續執行，於97年2 月29日縮刑期滿執行完畢，有臺灣
    高等法院被告前案紀錄表在卷可稽，被告於有期徒刑執行完
    畢後，5 年以內再故意犯本件有期徒刑以上之罪，為累犯，
    應依刑法第47條第1 項之規定，加重其刑。
(三)、又另案蔡清標所犯強盜之案件，經臺灣高等法院臺南分院以
    99年度上訴字第777 號判決後，至今尚未確定，有蔡清標之
    臺灣高等法院被告前案紀錄表在卷可稽，是被告於99年10月
    5 日偵查中自白犯行，係於所虛偽陳述之案件裁判確定前自
    白，應依刑法第172 條規定減輕其刑，並先加後減之。
(四)、本院審酌被告前有竊盜、肅清煙毒條例、藥事法、毒品危害
    防制條例、強盜、恐嚇取財等前科，有被告之臺灣高等法院
    被告前案紀錄表在卷可參，素行不佳，貪圖蔡清標願意給付
    金錢之小利，同意為蔡清標於本院99年度訴字第233 號刑事
    案件審理時為虛偽證詞，藐視證人到庭作證應據實陳述之義
    務，致生無謂之司法調查程序，浪費司法資源，殊不可取，
    惟被告僅國中肄業，教育程度不高，對於偽證犯行，能及時
    悔悟，於本案偵、審時自白犯行，犯後態度尚稱良好，入獄
    前從事機械組裝工作，有一技之長及其他一切情狀，量處如
    主文所示之刑。
五、應適用之法律：
(一)、刑事訴訟法第273 條之1 第1 項、第299 條第1 項前段、第
    310 條之2 、第454 條。
(二)、刑法第168 條、第172 條、第47條第1項。
本案經檢察官曹合一到庭執行職務。
中    華    民    國    99    年    11    月    25    日
                  刑事第三庭  法  官  李 秋 瑩
以上正本證明與原本無異。
如不服本判決，應於判決送達後10日內，向本院提出上訴狀（應
附繕本）。
中    華    民    國    99    年    11    月    25    日
                              書記官  楊 國 色
附錄本案論罪科刑法條全文：
中華民國刑法第168條
（偽證罪）
於執行審判職務之公署審判時或於檢察官偵查時，證人、鑑定人
、通譯於案情有重要關係之事項，供前或供後具結，而為虛偽陳
述者，處 7 年以下有期徒刑。

司法院資訊處製作；財團法人民間司法改革基金會備份。
